臺灣新竹地方法院刑事判決　　　　　　　　94年度訴字第72號
公　訴　人　臺灣新竹地方法院檢察署檢察官
被　　　告　甲○○
上列被告因違反洗錢防制法等案件，經檢察官提起公訴（92年度
偵字第4561號），本院依簡式審判程序判決如下：
    主  文
甲○○幫助意圖為自己不法之所有，以詐術使人將本人之物交付
，處有期徒刑肆月，如易科罰金，以佰元折算壹日。又竊盜，
處有期徒刑月，如易科罰金，以佰元折算壹日。應執行有期
徒刑陸月，如易科罰金，以佰元折算壹日。
    事  實
一、甲○○明知其交付郵局存摺、提款卡予他人使用，可能幫助
    犯罪集團收集遂行不法意圖用以詐騙他人，又對於其提供郵
    局存摺、提款卡予他人使用雖無必引發他人萌生犯罪之確信
    ，但縱若有人持以犯罪亦不違背其本意，仍基於幫助他人詐
    欺取財之不確定故意，於民國九十一年七月下旬某日，在新
    竹縣警察局竹東分局旁，將其於同年六月二十五日所申請之
    中華郵政股份有限公司竹東郵局局號000000-0、帳號000000
    -0號帳戶存摺及提款卡（含提領密碼）以新臺幣（下同）三
    千元之代價交由真實年籍姓名不詳之彭姓成年男子使用，而
    以此方式幫助他人詐欺取財。該彭姓男子所參與之犯罪集團
    隨即使用甲○○之上開帳戶，以行動電話傳送簡訊，謊稱係
    「光美科技」公司通知民眾已中獎之訊息，並留有律師電話
    供民眾去電查詢，以取信受騙人誤以為確實有律師就其中獎
    一節見證或擔保，受騙民眾遂以所留之聯絡電話向詐騙之犯
    罪集團聯絡，詐騙集團成員便請受騙民眾出示財力證明，受
    騙民眾除將相關財力證明影印傳真至詐騙集團外，並依指示
    至自動櫃員機前轉帳至甲○○上開帳戶，待受騙民眾匯入現
    金後，詐騙犯罪集團立即於同日以提款卡至各地提款機提領
    一空。嗣有乙○○因遭詐騙集團以上開手法詐欺，致陷於錯
    誤，而於九十一年八月二十二日十五時四十分許，在臺中縣
    太平市○○路郵局自動櫃員機轉帳五萬八千九百六十元進入
    甲○○上開帳戶內，並由該犯罪集團提領一空後，乙○○始
    知受騙而報警循線查獲上情。
二、甲○○另於九十一年九、十月間某日上午，趁丙○○寄宿其
    位於新竹縣竹東鎮○○里○○街一九七巷十九號三樓住處不
    在之際，竊取丙○○所管領發票人為其父劉壽德，付款人為
    第一商業銀行竹東分行之空白支票（帳號：00000000000）
    四十八張，見聯合報分類廣告刊載收購支票之廣告，便以廣
    告上之不詳電話聯絡收購支票之人，相約當日下午三、四時
    許，在新竹縣竹東高中碰面，而以每張五百元之價格，合計
    二萬四千元，售予真實年籍姓名不詳之彭姓成年男子，嗣因
    甲○○上開幫助詐欺案件經警詢問丙○○後，始知上情。
三、案經新竹縣警察局竹東分局報請臺灣新竹地方法院檢察署偵
    查起訴。
    理  由
一、本件被告甲○○所犯幫助詐欺取財及竊盜罪，均非死刑、無
    期徒刑、最輕本刑為三年以上有期徒刑之罪，或高等法院管
    轄第一審之案件，被告於本院準備程序進行中，就被訴事實
    為有罪之陳述，經本院合議庭認合於新修正刑事訴訟法第二
    百七十三條之一第一項之規定，裁定進行簡式審判程序，合
    先敘明。
二、認定犯罪事實所根據的證據：
（一）被告之自白（參偵查卷第八頁、第九頁背面、第四九頁、
      本院卷第四二至四四頁、九十四年九月十四日準備程序筆
      錄第二頁及簡式審判筆錄）。
（二）被害人乙○○之指述（參偵查卷第十一頁）。
（三）被害人丙○○之指述（參偵查卷第十二、十三、四九至五
      一頁）。
（四）被害人乙○○遭詐騙後所轉帳至被告前開帳戶之儲戶交易
      明細表（參偵查卷第十六頁）。
（五）被告上開帳戶之立帳申請書及變更帳戶事項申請書（參偵
      查卷第二十一頁）。
（六）中華郵政股份有限公司新竹郵局九十三年七月九日竹營字
      第０九三０一００五四一號函暨所附被告上開帳戶之客戶
      歷史交易清單一份（參偵查卷第六四至六六頁）。
（七）第一商業銀行竹東分行九十二年十月二十一日（九二）一
      竹東字第００二三九號函暨所附之存戶即被害人丙○○之
      父劉壽德之票據領用記錄查詢單（參偵查卷第五五、五六
      頁）。
三、論罪及科刑之理由：
（一）所犯罪名：
　　　被告就犯罪事實一所為，係犯刑法第三百三十九條第一項
　　　、第三十條第一項前段之幫助詐欺取財罪；就犯罪事實二
      所為，係犯刑法第三百二十條第一項之竊盜罪。
（二）幫助犯：
　　　按幫助犯之成立，主觀上行為人須有幫助故意，客觀上須
　　　有幫助行為，意即需對於犯罪與正犯有共同之認識，而以
  　　幫助之意思，對於正犯資以助力，而未參與實施犯罪之行
　  　為者而言（參照最高法院七十五年度台上字第一五０九號
　  　、八十八年度台上字第一二七０號判決意旨）。查被告將
  　  其所有之存摺、提款卡，供某真實姓名年籍不詳、自稱「
      彭先生」之成年男子不法使用，顯係基於幫助他人詐欺財
      物之犯意，且所為提供存摺、提款卡予他人之行為，亦屬
      刑法詐欺罪構成要件以外之行為，是被告就犯罪事實一既
      係幫助他人犯罪，應依刑法第三十條第二項規定減輕其刑
      。
（三）數罪併罰：
　　　被告所為幫助詐欺取財及竊盜之犯行，犯意各別，罪名不
      同，應分論併罰之。
（四）量刑：
　　　審酌被告不以正當方式取得財物，因缺錢花用，竊盜友人
      財物及出售自己之存摺、提款卡供作詐欺犯取得所騙財物
      之工具，助長犯罪集團惡行，嚴重危害交易秩序與社會治
      安，增加被害人尋求救濟之困難，並使犯罪之追查趨於複
      雜，惟念其犯罪後尚能坦認犯行等一切情狀，分別量處如
      主文所示之刑，並定應執行刑及諭知易科罰金之折算標準
      ，以資懲儆。
四、附此敘明部分：
（一）起訴書雖認被告就犯罪事實一部分除係犯刑法第三百四十
      條、第三十條第一項前段之幫助常業詐欺罪外，該犯行並
      同時觸犯洗錢防制法第九條第一項、刑法第三十條第一項
      前段之幫助洗錢罪等語，惟關於刑法第三百四十條、第三
      十條第一項前段之幫助常業詐欺罪部分，已據公訴人當庭
      變更起訴法條為刑法第三百三十九條第一項、第三十條第
      一項前段之幫助普通詐欺罪，並減縮上開洗錢防制法第九
      條第一項、刑法第三十條第一項前段之幫助洗錢之罪名，
　    （見本院九十四年十月十一日審判筆錄），爰就公訴人減
      縮及變更後之罪名為審判，附此敘明。
（二）又被告雖另於九十四年間有多起竊盜犯行分別經檢察官偵
      查中或繫屬本院，有臺灣高等法院前案紀錄表在卷可查，
      惟本院調取相關報告書核閱結果（參本院卷第四八至五八
      頁之刑事案件報告書四份），被告竊盜罪嫌均在九十三年
      十一月至九十四年五月間所犯，與本案犯罪事實二之竊盜
      犯行相隔已二年有餘，其間被告並曾入勒戒處所執行觀察
      勒戒處分，應認上開數竊盜犯嫌與本案犯罪事實二之竊盜
      犯行間並無連續犯裁判上一罪之關係可言，併此敘明。
五、適用法律依據：
（一）刑事訴訟法第二百七十三條之一第一項、第二百九十九條
      第一項前段。
（二）刑法第三十條第一項前段、第二項、第三百三十九條第一
      項、第三百二十條第一項、第四十一條第一項、第五十一
      條第五款。
（三）罰金罰鍰提高標準條例第一條前段、第二條。
本案經檢察官黃逸帆到庭執行職務。
中　　華　　民　　國　　94　　年　　10　　月　　14　　日
                  刑事第三庭    法　官　楊麗文
以上正本證明與原本無異。
如不服本判決，應於判決送達後10日內向本院提出上訴狀（應附
繕本），上訴於臺灣高等法院。
中　　華　　民　　國　　94　　年　　10　　月　　14　　日
                                書記官　賴寶合
附錄本案論罪科刑所適用法條全文
刑法第339條第1項：
意圖為自己或第三人不法之所有，以詐術使人將本人或第三人之
物交付者，處五年以下有期徒刑、拘役或科或併科一千元以下罰
金。
中華民國刑法第320條
意圖為自己或第三人不法之所有，而竊取他人之動產者，為竊盜
罪，處五年以下有期徒刑、拘役或五百元以下罰金。
